【裁判字號】    91,上訴,63
【裁判日期】    901107
【裁判案由】    殺人未遂
【裁判全文】
臺灣高等法院高雄分院刑事判決          九十一年度上訴字第六三號
    上  訴  人
    即  被  告  甲○○
    選任辯護人  趙怡莊
右上訴人因殺人未遂案件，不服臺灣高雄地方法院九十年度訴字第一二八六號中華民
國九十年十一月七日第一審判決（起訴案號：臺灣高雄地方法院檢察署八十九年度偵
字第二一三七二號），提起上訴，本院判決如左：
      主      文
上訴駁回。
      事實及理由
一、本案經本院審理結果，認第一審判決認事用法及量刑均無不當，應予維持，並引
    用第一審判決書記載之事實、證據及理由。（如附件）
二、原審因依刑法第二百七十一條第二項、第一項、第二十六條前段、第五十九條、
    第三十七條第二項之規定，並審酌被告犯罪之一切情狀，量處有期徒刑三年二月
    。並依其犯罪之性質，認有褫奪公權之必要，依刑法第三十七條第二項之規定，
    併予宣告褫奪公權三年。及明扣案之斧頭一支，雖係供被告犯罪所用之物，惟
    非屬被告所有，亦非違禁物，不另為沒收之諭知。認事用法，核無不合，量刑亦
    屬妥適，被告上訴意旨，否認有殺人之犯意，指摘原判決不當，為無理由，應予
    駁回。至檢察官於起訴書犯罪事實欄內已載明被告係基於殺人之犯意而犯殺人未
    遂罪，其起訴所引用之法條引用刑法第二百七十七條第二項、第一項傷害等罪
    ，顯係誤引法條，併予明。
據上論斷，應依刑事訴訟法第三百六十八條、第三百七十三條，判決如主文。
本案經檢察官陳國全到庭執行職務。
中    華    民    國     九十一     年       三       月        六      日
                              臺灣高等法院高雄分院刑事第九庭
                                  審判長法官  張明松
                                        法官  江泰章
                                        法官  任森銓
右正本證明與原本無異。
如不服本判決應於收受本判決後十日內向本院提出上訴書狀，其未述上訴理由者，
並得於提起上訴後十日內向本院補提理由書狀（均須按他造當事人之人數附繕本)「
切勿逕送上級法院」。
                                      書記官  施耀程
中    華    民    國     九十一     年       三       月        八      日
附錄：本判決論罪科刑法條：
刑法第二百七十一條第一、二項
殺人者，處死刑、無期徒刑或十年以上有期徒刑。
前項之未遂犯罰之。
                                                                        Ｑ
附件：
臺灣高雄地方法院刑事判決                          九十年度訴字第一二八六號
    公  訴  人  臺灣高雄地方法院檢察署檢察官
    被      告  甲○○  男五十三歲（民國○○○年○月○○日生）
                        住高雄縣旗山鎮南勝里復興巷三八號
                        身分證統一編號：Ｓ一0000000號
    選任辯護人  趙怡莊律師
右列被告因殺人未遂案件，經檢察官提起公訴（八十九年度偵字第二一三七二號），
本院判決如左：
    主  文
甲○○殺人未遂，處有期徒刑參年貳月，褫奪公權參年。
    事  實
一、甲○○與乙○○為鄰居關係，乙○○經常指使甲○○做事，甲○○因懼於乙○○
    人高馬大，體格壯碩，乃不敢違逆，惟心中積怨日深。於民國八十九年九月二十
    日十三時五十分許，甲○○至高雄縣旗山鎮復興巷七十六號乙○○住處時，因見
    乙○○在其住處走廊前之躺椅上午睡，一時氣憤難當，明知以斧頭砍殺人體，可
    以造成死亡之結果，仍萌殺人之故意，趁乙○○睡覺之際，迅即自牆邊拾起不知
    何人所有之斧頭一支，朝乙○○頭部猛砍一刀，乙○○遭砍傷後欲起身，甲○○
    又朝乙○○頭頂後方砍下，致乙○○不支趴倒，甲○○見狀仍不肯罷休又朝乙○
    ○右後頸部位猛砍一刀後，再往乙○○左肩部砍一刀，致乙○○受有頭骨陷裂、
    右側頭聶深部裂傷一０Ⅹ三公分、右後頸部裂傷八公分及左肩甲骨裂傷八公分等
    多處傷害，幸經乙○○身強壯乃反手將甲○○手中之斧頭奪下，並隻手抓住甲○
    ○後，甲○○始罷手，旋經鄰人鄭日田報警處理，為據報前來之員警當場查獲，
    並扣得斧頭一支，乙○○經送醫急救後，始倖免於難。
二、案經乙○○訴由高雄縣警察局旗山分局移送臺灣高雄地方法院檢察署檢察官偵查
    起訴。
    理  由
一、訊據被告甲○○固坦認有於右揭時、地因不滿告訴人常指使其做事，遂趁告訴人
    午睡之際，持置於牆邊之斧頭砍傷告訴人頭、頸、肩部等事實不諱，惟矢口否認
    殺人之犯意，辯稱：因之前經常遭告訴人欺侮，本身又患有千度近視，故將牆邊
    之斧頭誤為木棍，持以敲打三、四下，只是要嚇唬告訴人而已，不是故意朝他頭
    部砍，沒有要殺他之意云云。經查，右揭事實，迭據告訴人乙○○於警偵訊及本
    院審理時指訴綦詳，並經證人鄭日田於偵查中及本院審理時證述：「被告在砍乙
    ○○時我並不在場。我住所在乙○○隔壁，甲○○住所隔我們好幾間屋子，當日
    我自左營回來約中午十二點，我有看見乙○○躺在他家門口躺椅上，我不知道他
    是否在睡覺，我有遇到甲○○，他正好自他家走出來往我與乙○○住家的方向走
    過來，我們沒有講話，我也沒有注意到他手上是否有拿東西，之後我就回家了，
    我回家就去上廁所還沒上完就聽到乙○○喊說不要跑，我就出去看，就看到乙○
    ○住所門口有一灘血，乙○○去追甲○○將甲○○抓回來，乙○○一隻手摀住他
    自己的受傷的頭，另一隻手抓住甲○○，被告砍乙○○的釜頭我從未見過，我也
    不知道該釜頭是誰所有」等語明確，復有卷附高雄縣廣聖醫院所出具之告訴人乙
    ○○受傷診斷證明書一紙，及上開斧頭一支扣案可資佐憑。被告雖仍以前開情詞
    置辯，然參酌告訴人乙○○受傷之部位均係在頭、頸、肩部等處，且有骨頭陷裂
    、聶骨深部裂傷、右後頸部、左肩甲骨裂傷等傷勢，而告訴人並因此住院醫治等
    情觀之，有前開診斷證明書在卷可稽，依此若非係被告有意下手，且力道甚猛所
    致，以被告僅一百五十公分餘之身高、約四十八公斤之體重，且患有糖尿病、氣
    喘等病症及戴有一千四百、一千五百度之近視眼鏡之身軀，衡情當無法致告訴人
    受有如此嚴重之傷勢，且均集中於頭、頸、肩甲骨而非遍佈全身等處至明；再者
    扣案之斧頭重約達一公斤餘，總長度約三十四公分長，鐵製斧面，對人體顯具殺
    傷力要屬無疑，業經本院當庭勘驗屬實，並製有勘驗筆錄在卷可按，依其外觀實
    不致與木棍有所混淆之可能；而頭、頸、肩部均為人體之要害，如持斧頭猛力砍
    殺，足以致人於死，此亦為一般人所明知之事實，則被告以此斧頭朝告訴人頭部
    猛砍一刀後，於告訴人欲起身時又朝其頭頂後方砍一刀，致告訴人不支趴倒，再
    接連二次朝告訴人之右後頸部及左後肩骨砍下，若謂被告無欲置告訴人於死之殺
    人犯意，孰人能信。另被告雖以其有精神方面疾病致精神狀態不穩定而有本件犯
    行云云置辯，惟經本院依職權將被告行為時之精神狀態送請財團法人台灣省私立
    高雄仁愛之家附設慈惠醫院鑑定結果，認被告雖屬輕度智能障礙患者，原生家庭
    受戰爭影響，成員離散失去聯絡，自大陳島遷台後，僅與母親相依為命，社會互
    動少，自其母過世後，人際互動更形封閉，除就醫外，少有外出，支持系統多來
    自社政單位的經濟補助，缺乏情感支持，其認知功能、職業功能與人際互動能明
    顯欠佳，然自我照顧能力則尚可，且無非邏輯性思考與知覺異常，亦無因物質引
    起之精神異常經驗，僅在其處於高度壓力下，有因緊張而產記憶儲存失敗之可能
    性，及可能選擇較原始的本能反應來解決與被害者之衝突，但均與精神耗弱或心
    神喪失無關等節，有該院九十年八月十七日九十附慈精字第一一五七號函暨所附
    精神鑑定報告書一份在卷可按，足徵被告顯係因個人情緒失控與道德判斷力與壓
    力處理能力差，始肇致本件犯行甚明，其行為時精神狀態正常，未達精神耗弱或
    喪失情形一節，自堪認定，綜上所述，被告上開所辯，要屬事後卸責之詞，殊無
    足採，本件事證已明，被告犯行洵堪認定。
二、核被告甲○○所為，係犯刑法第二百七十一條第二項、第一項之殺人未遂罪。被
    告已著手於犯罪行為之實施，而未至死亡之結果，為未遂犯，酌依刑法第二十六
    條前段規定，減輕其刑。又被告為本件犯行時之精神狀態雖未達精神耗弱或心神
    喪失之情形，已如前所述，惟念其智力、社交能力及因應力皆遠低於一般常人，
    自幼即罹患脊椎彎曲，領有中度肢體障礙身心手冊，身體亦有糖尿病、肝功能異
    常及氣喘等病症，有卷附高雄長庚紀念醫院出具之診斷證明書二紙可參，且係因
    與告訴人間之嫌隙，一時情緒失控，始持斧頭砍殺告訴人，事後已與告訴人乙○
    ○達成民事和解，有和解書一紙在卷可稽，及告訴人之傷勢已痊癒等節，是倘對
    其殺人未遂犯行科以法定最輕刑度，猶嫌過重，誠屬情輕而法重，衡情尚有憫恕
    之處，乃依刑法第五十九條及第七十條之規定遞減其刑。爰審酌被告並無犯罪前
    科，素行尚稱良好，因一時氣憤難當致肇事，犯後坦認部分犯行，並與告訴人達
    成民事和解，且深表悔意及告訴人所受傷害之程度等一切情狀，量處如主文所示
    之刑，且依其犯罪之性質，認有褫奪公權之必要，乃依刑法第三十七條第二項規
    定，併予宣告褫奪公權三年，以資懲儆。至扣案之斧頭一支，雖供被告犯罪所用
    之物，惟非屬被告所有，業據被告供明在卷，亦非違禁物，爰不另為沒收之諭知
    ，併此敘明。
據上論斷，應依刑事訴訟法第二百九十九條第一項前段，刑法第二百七十一條第二項
、第一項、第二十六條前段、第五十九條、第三十七條第二項，判決如主文。
中      華      民      國     九十     年      十一     月     七      日
                                  臺灣高雄地方法院刑事第三庭
                                      法    官  柯彩燕
右正本證明與原本無異。
如不服本判決，應於判決送達後十日內，向本院提出上訴狀。
                                書記官    楊真芬
中    華    民    國      九十      年      十一      月      九      日


司法院資訊處製作；財團法人民間司法改革基金會備份。
